【裁判字號】    97,易,2540
【裁判日期】    971128
【裁判案由】    詐欺
【裁判全文】
臺灣臺北地方法院刑事判決              97年度易字第2540號
公  訴  人  臺灣臺北地方法院檢察署檢察官
被      告  甲○○
選任辯護人  劉國斯律師
上列被告因詐欺案件，經檢察官提起公訴（97年度偵字第14678
號），本院判決如下：
    主  文
甲○○無罪。
    理  由
一、公訴意旨略以：被告甲○○與姓名年籍不詳之成年人及共犯
    楊龍華（另經臺灣臺北地方法院檢察署通緝）共同基於意圖
    為自己不法所有之犯意聯絡，由被告提供不知情之丙○○（
    業經臺灣臺北地方法院檢察署檢察官以97年度偵字第2413號
    為不起訴處分）所申設之雅虎奇摩拍賣網站「way815813 」
    帳號、共犯楊龍華提供其所有臺灣新光商業銀行丹鳳分行第
    0000000000000000號帳戶之存摺、金融卡及提款密碼予姓名
    年籍不詳之成年人，推由該姓名年籍不詳之成年人於民國96
    年10月21日14時許，利用「way815813 」帳號，於該網站上
    刊登拍賣Nikon 牌、型號D40XKIT 加鏡頭、18-5 mm 數位相
    機1 台之訊息。嗣告訴人乙○○於同日在臺北市○○區○○
    路102 巷10號2 樓住處上網，由雅虎奇摩拍賣網站上得知前
    開訊息後陷於錯誤，於同日16時28分許，在上揭住處，透過
    該網站以新臺幣（下同）16,000元標得前述相機，並於翌（
    22）日18時許，透過網路自動櫃員機如數匯款至被告指定之
    共犯上開帳戶。詎被告於收受告訴人之匯款後，並未依約交
    貨，迨告訴人多次透過電子郵件聯絡被告，均未獲回應，始
    悉受騙。因認被告涉犯刑法第339 條第1 項詐欺取財罪嫌等
    語。
二、按犯罪事實應依證據認定之，無證據不得推定其犯罪事實；
    而不能證明被告犯罪者，應諭知無罪之判決，刑事訴訟法第
    154條第2項、第301條第1項分別定有明文。又事實之認定，
    應憑證據，如未能發現相當證據，或證據不足以證明，自不
    能以推測或擬制之方法，為裁判基礎；且認定犯罪事實所憑
    之證據，雖不以直接證據為限，間接證據亦包括在內，然而
    無論直接證據或間接證據，其為訴訟上之證明，須於通常一
    般之人均不致有所懷疑，而得確信其為真實之程度者，始得
    據為有罪之認定，倘其證明尚未達到此一程度，而有合理之
    懷疑存在而無從使事實審法院得有罪之確信時，即應由法院
    為諭知被告無罪之判決，亦經最高法院40年台上字第86號、
    76年度台上字第4986號著有判例意旨可資參照。
三、程序部分：按被告以外之人於審判外之陳述雖不符刑事訴訟
    法第159 條之1 至之4 等4 條之規定，而經當事人於審判程
    序同意作為證據，法院審酌該言詞陳述或書面陳述作成時之
    情況，認為適當者，亦得為證據；當事人、代理人或辯護人
    於法院調查證據時，知有刑事訴訟法第159 條第1 項不得為
    證據之情形，而未於言詞辯論終結前聲明異議者，視為有前
    項之同意，同法第159 條之5 定有明文。本件證人丙○○就
    被告本件犯行於警詢中所為陳述，其性質雖屬傳聞證據，且
    查無符合同法第159 條之1 至之4 等前4 條之情形，惟證人
    所為之上開警詢筆錄內容，業經公訴人、被告及辯護人於本
    院審判程序同意作為證據，審理時提示並告以要旨，經公訴
    人、被告及辯護人表示意見，已知上述筆錄乃傳聞證據，且
    均未於言詞辯論終結前對該等筆錄內容異議，依上開規定，
    是證人於警詢中之證言應具有證據能力。
四、起訴意旨雖認被告甲○○係親自為詐欺取財犯行，惟此部分
    業經公訴人於本院準備程序中當庭更正為被告係與姓名年籍
    不詳之成年人共同基於詐欺之犯意聯絡，由被告提供丙○○
    之雅虎奇摩網站之帳戶密碼，推由該成年人在網路上張貼拍
    賣訊息之犯罪，先予敘明。公訴意旨認被告涉犯詐欺取財罪
    嫌，無非係以(一)證人乙○○證稱其遭使用「way815813 」帳
    號刊登拍賣網頁之人詐騙匯款16,000元至楊龍華開設新光商
    業銀行帳戶內；(二)雅虎奇摩「way815813 」帳號為丙○○所
    申請，被告自承上開帳號僅有伊與丙○○知悉；(三)丙○○證
    述自96年8 月16日入伍後就未再使用過該帳號；(四)證人郭國
    修及房屋租賃契約書證明被告自96年7 月1 日起承租高雄市
    楠梓區○○路168 號房屋，於96年12月間退租；(五)證人許芳
    菁、林容慧證稱其與被告共同租屋居住時，不知上開雅虎奇
    摩帳號；(六)雅虎奇摩網站提供之帳戶申登資料及登入IP位置
    查詢足以證明96年10月30日0 時54分46秒起至96年11月2 日
    12時57分20秒止，被告曾多次在高雄市○○區○○路168 號
    及國立高雄海洋科技大學以上開帳號登入；(七)IP代理發放單
    位網段查詢、教育部97年2 月26日台電字第0970028872號函
    、中華電信股份有限公司客服處二客七作第00000000000 號
    回覆單、0000000000號行動電話通聯記錄足以證明上開帳號
    於96年10月30日、96年11月2 日登入雅虎奇摩網站時，被告
    所使用之0000000000號行動電話基地台位置鄰近上開租屋處
    及國立高雄海洋科技大學為其論據。訊據被告堅決否認有何
    詐欺取財犯行，辯稱：我沒有提供雅虎奇摩網站「way81581
    3 」帳號及密碼給任何人，也沒有於96年10月25日至96年11
    月2 日在租屋處或學校用該帳號、密碼上網等語。
五、經查：
  (一)姓名年籍不詳之成年不法份子共同基於意圖為自己不法所有
    之犯意聯絡，由其中1 人於96年12月21日14時許，在雅虎奇
    摩拍賣網站上佯以刊登拍賣Nikon 牌、型號D40XKIT 加鏡頭
    、18-5 mm 數位相機1 台之訊息，致告訴人乙○○陷於錯誤
    ，出價16,000元購買上開相機，並依指示將款項匯至楊龍華
    所有之上開臺灣新光商業銀行丹鳳分行帳戶內，並遭該等不
    法份子在臺北市大安區○○○路○ 段266 號設置之自動櫃員
    機領取等情，業據證人即告訴人於警詢時證述無訛，並有臺
    灣新光商業銀行丹鳳分行96年12月3 日96新光銀丹鳳字第
    131 號函暨存款往來明細表及開戶資料、中國信託商業銀行
    股份有限公司97年4 月11日中信銀集作字第97200797號函（
    97年度偵字第2413號卷第9 頁、第10頁、第12頁至第16頁、
    第203 頁、第204 頁）在卷可佐，復為被告所不爭執，此部
    分事實堪以認定。
  (二)上開不法份子自96年10月20日2 時10分44秒以丙○○所有之
    雅虎奇摩帳號刊登拍賣訊息，至告訴人在該拍賣網站上得標
    後，該不法份子於96年10月22日0 時58分52秒以上開帳號寄
    發電子郵件予告訴人，其網路IP位置均在中國福建省，此有
    丙○○申請帳號資料、IP登錄查詢、拍賣網頁各1 份、雅虎
    奇摩電子郵件1 封、WHOIS 網頁IP位址查詢10張附卷可稽（
    97年度偵字第2413號卷第17頁、第18頁、第27頁、本院卷第
    31頁至第40頁），足認實施詐騙犯行之行為人係在中國福建
    省為之，至為明確。惟本件被告於96年6 月1 日至97年1 月
    1 日均無入出境記錄，有法務部入出境資訊連結作業1 份存
    卷可憑（本院卷第28頁），是該刊登拍賣訊息及寄發電子郵
    件予告訴人之人並非被告，應可認定。公訴人固以上開「wa
    y815813 」帳號自96年10月30日凌晨0 時54分46秒、同日17
    時18分6 秒、22時18分37秒、22時18分38秒、96年11月2 日
    12時57分20秒，利用被告租住處及被告所就讀大學之電腦登
    入雅虎奇摩網站之事實，因認該帳號係由被告所使用，並由
    被告於96年10月20日前提供上開不法份子在網路上虛偽刊登
    拍賣訊息藉以詐欺取財，惟本件警方並未自被告所使用之電
    腦中取得被告曾於上開時間以該帳號登入雅虎奇摩網站之記
    錄（自微軟網路瀏覽器選取「檢視」中「瀏覽器列」之「記
    錄」即可取得被告曾利用電腦瀏覽過之網頁記錄），且該帳
    號於97年10月30日17時18分6 秒登入雅虎奇摩網站前，被告
    所在位置於同日17時15分49秒係在高雄市楠梓加工區○○路
    30號附近、嗣於同日17時25分23秒在高雄市楠梓區○○○路
    109 號附近，又於同時到達高雄市○○區○○路50號附近，
    而上開3 地址，係自由遠而近接近被告位在高雄市○○區○○路之租屋處，此有「way815813 」IP登錄查詢、被告所使
    用之0000000000號行動電話通聯記錄1 份、GOOGLE網路地圖
    1 紙附卷可查（97年度偵字第2413號卷第19頁、第193 頁、
    本院卷第80頁），足見被告於同日17時15分至25分之間，係
    在朝租住處接近之移動狀態，自不可能於同日17時18分6秒
    在其租屋處以上開帳號登入雅虎奇摩網站。況以目前國內從
    事詐欺取財犯罪之人必須隨時不斷更換聯繫方式及匯款帳號
    以免遭警方循線查獲之情觀之，被告如與該等不法份子共同
    基於詐欺取財之犯意聯絡，該等不法份子於96年10月21日詐
    騙告訴人得逞後，被告自不可能於時隔十數日仍始用帳號、
    密碼供自己私人生活上使用以致遭警方查緝後難以卸責。是
    上開帳號於96年10月30日、同年11月2 日在臺灣登入雅虎奇
    摩帳號是否係被告所為，已非無疑。
  (三)又證人丙○○於警詢時證稱其申請上開帳號用途是使用「即
    時通」（97年度偵字第2413號卷第7 頁），及於本院審理時
    證稱約於96年9 月、10月間，被告使用她的「即時通」時，
    發現我的帳號上線，被告聯繫他的時候，他就下線，被告告
    訴我這件事情，我說不要理他，帳號再申請就有了等語（本
    院卷第68頁反面），顯見確有被告及丙○○以外之第三人以
    不明之管道知悉上開帳號及密碼一情屬實，是該帳號、密碼
    遭不法份子盜用以詐騙告訴人一節並非全無可能，而難使一
    般人確信上開帳號、密碼係被告所提供不法份子供犯罪所用
    而無合理懷疑。
  (四)綜上所述，本件既無積極證據足以證明被告有將丙○○之「
    way815813 」帳號及密碼交給不法份子使用之事實，自不能
    僅以被告知悉丙○○之上開帳號、密碼及該帳號、密碼曾於
    被告租屋處及就讀之學校登入雅虎奇摩網路，據以推論被告
    有公訴人所指與不法份子共同詐欺取財之犯行。此外，又查
    無其他積極證據足以證明被告確有公訴人所指之上開犯行，
    揆諸上開法律規定及判例意旨，自應為被告無罪之諭知。
據上論斷，應依刑事訴訟法第301 條第1 項，判決如主文。
本案經檢察官郭昭吟到庭執行職務。
中    華    民    國    97    年    11    月    28    日
                  刑事第十八庭審判長法  官  胡宗淦
                                    法  官  游士珺
                                    法  官  林芳華
以上正本證明與原本無異。
如不服本判決應於收受本判決後10日內向本院提出上訴書狀，並
應敘述具體理由，如未敘述上訴理由者，應於上訴期間屆滿後20
日內補提理由書狀於本院（均須按他造當事人之人數附繕本）「
切勿逕送上級法院」。
                                書記官  林鈴芬
中    華    民    國    97    年    11    月    28    日


司法院資訊處製作；財團法人民間司法改革基金會備份。
